【裁判字號】    98,聲判,75
【裁判日期】    981029
【裁判案由】    聲請交付審判
【裁判全文】
臺灣高雄地方法院刑事裁定              98年度聲判字第75號
聲  請  人  台灣大車隊股份有限公司
代  表  人  甲○○
代  理  人  吳永發律師
            黃廷維律師
被      告  丙○○
            丁○○
            乙○○
上列聲請人因告訴被告背信、詐欺等案件，不服臺灣高等法院高
雄分院檢察署檢察長於民國98年7 月30日駁回聲請再議之處分（
98年度上聲議字第1177號），聲請交付審判，本院裁定如下：
    主  文
聲請駁回。
    理  由
一、聲請意旨略以：(一)聲請人台灣大車隊股公司股份有限公司於
    告訴狀業已明確指明被告乙○○及丙○○於不適當時期辭卸
    聲請人公司職務，並虛構「聲請人未提供足額轉乘業務人員
    、速駁公司亦要求與季鈞公司解約」等事由，片面解除聲請
    人與季鈞公司簽訂之協議書，聲請人於檢察機關既已具體指
    摘不利被告事證，並指出客觀得予調查方法，檢察機關未詳
    予斟酌，即非適法；(二)本件被告丙○○、徐眉玲、乙○○分
    別為季鈞公司負責人及董事，於民國94年9 月9 日與聲請人
    之籌備處簽訂管理契約，由被告3 人協助公司經營管理。又
    因臺灣高鐵公司將計程車轉乘區之管理委託速駁公司，速駁
    公司再委由季鈞公司管理，而被告丙○○為季鈞公司負責人
    ，聲請人公司遂於95年11月9 日與季鈞公司簽訂轉乘服務協
    議書，約定被告3 人負有協助聲請人取得、執行經營轉乘服
    務區實際管理權限之義務，詎料渠等竟違背約定，反而一再
    阻撓聲請人，足見被告3 人未如實履行與聲請人之內部協議
    ，應論以刑法所規定之詐欺取財、背信等罪嫌；(三)原偵查機
    關僅傳喚聲請人公司1 次，且未使聲請人公司就被告3 人未
    有散布毀謗文字之疑點詳予說明，因而指摘原不起訴處分及
    駁回再議處分不當，爰依法聲請准予交付審判云云。
二、按聲請人不服上級法院檢察署檢察長認再議為無理由而駁回
    之處分者，得於接受處分書後10日內委任律師提出理由狀，
    向該管第一審法院聲請交付審判。法院認為交付審判之聲請
    不合法或無理由者，應駁回之，刑事訴訟法第258 條之1 、
    第258 之3 第2 項前段分別定有明文。查聲請人以被告3 人
    涉犯詐欺取財、背信罪嫌，向臺灣高雄地方法院檢察署檢察
    官提出告訴，經該署檢察官以97年度偵字第32027 號為不起
    訴處分後，聲請人不服而聲請再議，亦經臺灣高等法院高雄
    分院檢察署檢察長認再議為無理由，以98年度上聲議字第11
    77號處分書駁回再議，聲請人於98年8 月3 日收受處分書，
    並於同年月13日向本院聲請交付審判，此經本院調取臺灣高
    雄地方法院檢察署97年度偵字第32027 號偵查卷宗核對無誤
    ，並有刑事交付審判聲請狀上本院收文章所示日期可憑，是
    聲請人聲請交付審判合於法定程序要件，合先敘明。
三、又刑事訴訟法第258 條之1 規定聲請人得向法院聲請交付審
    判，係對於「檢察官不起訴或緩起訴裁量權」制衡之一種外
    部監督機制，法院僅就檢察官所為不起訴或緩起訴之處分是
    否正確加以審查，以防止檢察機關濫權；依此立法精神，同
    法第258 條第3項 規定法院審查聲請交付審判案件時「得為
    必要之調查」，其調查證據之範圍，自應以偵查中曾顯現之
    證據為限，不可就聲請人新提出之證據再為調查，亦不可蒐
    集偵查卷以外之證據。除認為不起訴處分書所載理由違背經
    驗法則、論理法則或其他證據法則，否則不宜率予裁定交付
    審判。且法院裁定交付審判，即如同檢察官提起公訴使案件
    進入審判程序，是法院裁定交付審判之前提，必須偵查卷內
    所存證據已符合刑事訴訟法第251 條第1 項所定「足認被告
    有犯罪嫌疑」之檢察官應提起公訴之情形，亦即該案件已經
    跨越起訴門檻；否則，縱或法院對於檢察官所認定之基礎事
    實有不同判斷，但如該案件仍須另行蒐證偵查始能判斷應否
    交付審判者，因交付審判審查制度並無如同再議救濟制度得
    為發回原檢察官續行偵查之設計，法院仍應依同法第258 條
    之3 第2 項前段規定，以聲請無理由裁定駁回，合先敘明。
    又法院於審查交付審判之聲請有無理由時，除認為告訴人所
    指摘不利被告之事證未經檢察機關詳為調查或斟酌，或不起
    訴處分書所載理由違背經驗法則、論理法則或其他證據法則
    者外，不宜率予交付審判（法院辦理刑事訴訟案件應行注意
    事項第118 項參照）。至上開所謂告訴人所指摘不利被告之
    事證未經檢察機關詳為調查，係指告訴人所提出請求調查之
    證據，檢察官未予調查，且若經調查，即足以動搖原偵查檢
    察官事實之認定及處分之決定，倘調查結果，尚不足以動搖
    原事實之認定及處分之決定者，仍不能率予交付審判。
四、經查：
  (一)聲請人原告訴意旨略以：被告3 人分別為季鈞公司負責人及
    董事，與聲請人之籌備處簽訂經營管理委託契約，並擔任聲
    請人公司之顧問以協助經營管理，嗣因臺灣高速鐵路公司將
    計程車轉乘區之管理委託速駁公司管理，速駁公司再委由季
    鈞公司管理，聲請人與季鈞公司遂於95年11月9 日簽訂轉乘
    服務協議書，約定由聲請人代季鈞公司提供臺灣高鐵所屬臺
    中、嘉義、臺南、高雄車站附設計程車隊轉乘服務，詎料季
    鈞公司於96年6 月29日以速駁公司名義出具速駁公司並未與
    易遊網有任何相關的合作案，高鐵車隊隊員可直接拒絕乘客
    使用折價券抵用車資，若隊員接受易遊網折價券造成損失，
    為隊員個人行為，速駁公司不予負責之公告；復於96年10月
    2 日以速駁公司名義再出具速駁公司歡迎所有合格之計程車
    與司機來排班，需加入某車隊才享有排班之權利純屬不實傳
    言，若無法配合公司政策規範者，一律開除隊籍處分之公告
    ，因認被告3 人涉犯刑法第339 條詐欺、第342 條背信罪嫌
    云云。
  (二)臺灣高雄地方法院檢察署檢察官偵查終結後認為：聲請人公
    司指訴被告3 人有詐欺、背信犯行，無非以被告丙○○於96
    年6 月29日出具之公告未經聲請人公司同意，於96年10月2
    日出具之公告干涉聲請人篩選車隊會員等情，然查被告丙○○於96年6 月29日出具之公告係以速駁公司與季鈞公司聯合
    具名，與聲請人公司無涉，難認應經過聲請人公司同意始得
    公告；復查，被告丙○○於96年10月2 日出具之公告內容，
    乃強調計程車在臺灣高鐵車站排班，無庸必定加入某車隊始
    可排班，內容並未干涉篩選其車隊隊員，亦與臺灣高鐵公司
    立場相符，實與聲請人前述指訴不符，難認被告3 人有何詐
    欺、背信犯嫌。此外，復查無其他積極證據足以證明被告3
    人有何前揭犯行，應認被告等上開罪嫌不足，爰依刑事訴訟
    法第252 條第10款為不起訴處分。
  (三)聲請人聲請再議意旨雖略以：(1)聲請人公司為求提升高鐵排
    班計程車之出車率，與易遊網旅行社簽訂優惠合作案，被告
    丙○○竟為前述公告，載明可拒絕乘客使用折價券抵用車資
    ，明顯影響易遊網折價券之流通性，衝擊聲請人公司車隊出
    車率，豈可因係速駁公司與季鈞公司聯合具名，謂該公告毋
    庸聲請人公司同意；(2)被告丙○○為季鈞公司負責人，而該
    公司與聲請人公司簽有前述契約及協議書，被告丙○○上開
    所為係損害聲請人公司利益而違其任務，與刑法第342 條背
    信罪構成要件該當；(3)臺灣高鐵公司與速駁公司之合約為被
    告3 人明知，若被告3 人自始即欲遵行臺灣高鐵公司禁止轉
    包計程車轉乘事務，則渠等與聲請人公司訂立管理契約即為
    詐術之行使，使聲請人陷於錯誤交付財物，應論以刑法第33
    9 條第1 項之詐欺取財罪嫌云云。
  (四)臺灣高等法院高雄分院檢察署檢察長駁回聲請人再議理由略
    謂：(1)臺灣高鐵公司委託速駁公司管理計程車轉乘區，速駁
    公司再委由季鈞公司管理，聲請人公司與季鈞公司於95年11
    月9 日簽訂「計程車隊提供轉乘服務協議書」，約定由聲請
    人公司代季鈞公司提供臺灣高鐵所屬臺中、嘉義、臺南、高
    雄車站附設計程車隊轉乘服務等事實，固如前述，然速駁公
    司確為高鐵車隊管理單位，且依上開協議書第1 條記載，聲
    請人公司同意依速駁公司與臺灣高鐵公司簽署之轉乘服務契
    約書，提供計程車轉乘服務，有關易遊網折價券及非加入車
    隊不得排班等措施，自應依據該契約書約定，如有違反，速
    駁公司自得管理；(2)速駁公司於96年6 月29日公告未與易遊
    網有相關合作案，建議車隊隊員拒絕乘客使用折價券抵用車
    資，及於96年10月2 日公告澄清無需加入某車隊才享有排班
    權利等情，均以速駁公司名義為之，是以，被告之季鈞公司
    為派用單位，僅能配合辦理，其於公告內具名，尚難認有背
    信犯行，且後者係依高鐵公司函文而澄清相關車隊管理事項
    ，亦難謂被告等有何背信或詐欺犯行，認原檢察官偵查結果
    ，經核並無不合，聲請人聲請再議，為無理由，予以駁回在
    案。
五、按刑法第342 條第1 項之背信罪，必須違背任務之行為，具
    有圖取不法利益，或圖加不法損害之意思，為構成要件，若
    本人利益之受損害，乃基於正當原因，並非不法，則因缺乏
    犯罪意思要件之故，即難律以本罪；又刑法第339 條第1 項
    詐欺罪之成立，以意圖為自己或第三人不法所有，以詐術使
    人將本人或第三人之物交付為要件，若其所用方法，不能認
    為詐術，亦不致使人陷於錯誤，即不構成該罪，最高法院著
    有53年台上字第2429號、46年台上字第260 號判例意旨可資
    參照。經本院調閱原偵查卷宗，審核結果，認為聲請人公司
    上開聲請交付審判之理由，均經檢察官於前開不起訴處分書
    及駁回再議處分書內詳細論列說明，核與全偵查卷內現有之
    卷證資料，並無不合，揆諸上揭法條及判例意旨之說明，難
    認有何犯嫌，並補充：
  (一)聲請人公司固先對被告丁○○提出告訴，另於刑事告訴（二
    ）狀（見他字卷第36頁）對被告乙○○提出告訴，理由略謂
    被告丁○○、乙○○分別係季鈞公司負責人、總經理云云。
    然查，聲請人公司所主張被告3 人涉有上開犯嫌之速駁公司
    公告均係被告丙○○代表季鈞公司具名提出（見他字卷第51
    、52頁），此外復未見被告丁○○、乙○○有何參與上開公
    告決策過程之事證，更難認渠等2 人有何犯嫌。
  (二)聲請人另謂原偵查機關僅傳喚聲請人公司1 次，且未使聲請
    人公司就被告3 人未有散布毀謗文字之疑點詳予說明云云。
    然查：(1)原偵查檢察官於97年2 月14日傳訊聲請人公司，由
    告訴代理人孫秉棣到庭陳述；97年4 月1 日通知告訴代理人
    到庭並提出告訴狀，以利其調查事證；97年7 月17日傳訊告
    訴代理人到庭，命其補呈被告等阻撓聲請人招募計程車隊員
    相關事證；97年8 月4 日再函聲請人公司，命其陳報被告等
    背信、詐欺之具體行為時間、地點、證據等相關資料；98年
    1 月19日再傳聲請人公司之告訴代理人孫秉棣到庭，或以書
    狀陳報被告詐欺、背信行為之時間、地點、證據，然告訴代
    理人並未到庭；98年2 月9 日復傳訊告訴代理人孫秉棣到庭
    說明被告等詐欺、背信犯行時間、地點及證據，並請律師以
    書狀陳報上開資料等情，且聲請人公司並未補陳被告等阻撓
    聲請人招募計程車隊員相關事證，業經本院核閱全案卷證屬
    實，聲請意旨猶指摘原偵查程序僅傳喚聲請人1 次，未命告
    訴人說明告訴意旨並指出證明依據，實屬無稽。(2)所謂告訴
    ，固不以提出正確罪名為必要，然仍須指明所告訴之犯罪事
    實及表示希望訴追之意思，最高法院73年台上字第5222號判
    例意旨可資參照。查本件聲請人公司於原偵查中所提刑事告
    訴狀、刑事告訴（二）狀、補充告訴理由狀（三），僅主張
    被告3 人涉有詐欺、背信罪嫌，空言泛稱「被告等散播不實
    傳言、阻撓聲請人指派人員在各站工作」，從未指出被告等
    散播不實傳言等妨害名譽，或阻撓、排除聲請人指派人員之
    具體事實，亦未就此提出相關事證以供調查，有關散布文字
    毀謗一事，乃初次見於本件聲請交付審判意旨中，檢察官自
    無從予以偵查，因此，本院審酌上情亦認檢察官所為處分尚
    難認有何不當，此部分聲請意旨亦無理由。
  (三)再者，刑法第339 條之詐欺罪與第342 條之背信罪分別係以
    行為人取得不法財物、不法利益、損害財產或損害利益作為
    構成要件，是有關行為人不法取得或損害告訴人之財物或利
    益，自應具體而特定，並應由告訴人提出相關證據資料及調
    查方法以供偵查。惟查，告訴人自96年11月6 日起迄98年8
    月11日止將近1 年9 月期間，於本件共計提出三次告訴書狀
    、一次再議聲請狀及一次交付審判聲請狀，並經檢察官四次
    通知到庭陳述，僅抽象泛稱其經營權受到損害，並未具體實
    際指出受害金額為何。又其雖曾表示因建置足夠人員、設備
    及車隊，所投入勞費達千萬之多，並提出在高鐵車站工程施
    作之報價單、送貨單及驗收單等憑證及人員薪資明細表為據
    ，但依據告訴人所提出其與季鈞公司「計程車隊提供轉乘服
    務協議書」（見他字卷第8 至9 頁），該協議書第三條第一
    項明文規定「乙方（即告訴人）同意依據比照『高鐵轉乘服
    務契約書』第九條、第十條之規定，提供足額之車輛及駕駛
    人，並為其訓練及管理」。可見告訴人自稱投入之千萬勞費
    ，本即為其所應履行之契約義務，且不起訴處分暨駁回再議
    處分意旨已查明被告並無違反契約情事，當不能以上開金額
    據此認定告訴人受有該項損害，亦不能認為告訴人業已具體
    指明上開法條所稱之財物或利益。
  (四)綜上所述，前開不起訴處分及駁回再議理由暨事證，經本院
    調閱前開卷證核閱屬實。此外，綜觀全卷，尚無其他不利被
    告之事證未經檢察機關調查或斟酌。而檢察官為不起訴處分
    之理由，認為被告3 人所為並無刑法上背信或詐欺取財之罪
    嫌，參照前揭判例意旨說明，亦無違背經驗法則、論理法則
    或其他證據法則之情事，本院因認本件並無「告訴人所指摘
    不利被告之事證未經檢察機關詳為調查或斟酌，或不起訴處
    分書所載理由違背經驗法則、論理法則或其他證據法則」等
    得據以交付審判之事由存在。從而，本件聲請為無理由，應
    予駁回。
六、據上論斷，依刑事訴訟法第258 條之3 第2 項前段，裁定如
    主文。
中    華    民    國    98    年    10    月    29    日
                  刑事第十八庭  審判長法  官  李東柏
                                      法  官  陳芸珮
                                      法  官  周佳佩
以上正本證明與原本無異。
不得抗告。
中    華    民    國    98    年    10    月    29    日
                                      書記官  王立山


司法院資訊處製作；財團法人民間司法改革基金會備份。
